【裁判字號】    97,交聲,617
【裁判日期】    971017
【裁判案由】    聲明異議
【裁判全文】
臺灣高雄地方法院交通事件裁定         97年度交聲字第617號
原處分機關  高雄市政府交通局
異  議  人
即受處分人  甲○○
上列異議人即受處分人因違反道路交通管理處罰條例案件，對於
高雄市政府交通局民國97年3 月6 日所為之處分（原處分案號：
高市交裁字第裁32-VP0000000號），聲明異議，本院裁定如下：
    主  文
原處分撤銷。
甲○○不罰。
    理  由
一、原處分機關係以：異議人即受處分人（下稱異議人）甲○○
    ，於民國96年12月8 日10時10分許，駕駛車牌號碼K2-5956
    號自用一般小客車，南下行經台27線71.6公里仙公廟處，因
    「汽車駕駛人行車速度，超過規定之最高時速限未滿20公里
    」，違反道路交通管理處罰條例第40條規定，依違反道路交
    通管理事件統一裁罰基準及處理細則第43、44、67條規定，
    裁處異議人罰鍰新臺幣（下同）1,600 元等語。
二、異議意旨略以：異議人於上開時、地駕駛上開車輛，南下行
    經台27線71.6公里仙公廟處，當時是行駛於市區，車流量很
    大，不時有卡車呼嘯而過，異議人之行車速度維持在時速50
    至60公里，且異議人並未發現有警示測速照相之告示牌立於
    舉發地點。又警政署宣布於97年1 月17日起停止使用無檢驗
    標準之感應式線圈測速器取締超速，97年1 月17日前已拍照
    而未製單或已製單未寄出之案件不再舉發，本件舉發違反道
    路交通管理事件通知單係於97年1 月17日以後寄出，異議人
    於同年月22日收受，本件舉發應屬無效，為此聲明異議，請
    求撤銷原處分等語。
三、按犯罪事實應依證據認定之，無證據不得認定犯罪事實，刑
    事訴訟法第154 條第2 項定有明文。次按法院受理有關交通
    事件，準用刑事訴訟法之規定，復為道路交通管理處罰條例
    第89條前段所明定。是法院於審理行為人違反道路交通管理
    處罰條例案件，如就原處分機關所認定行為人違規之事實仍
    有合理之懷疑，而無法確信行為人確有該當於道路交通管理
    處罰條例各該處罰條文之構成要件事實時，即不應為受處分
    人不利之認定。
四、經查：
  (一)異議人即受處分人甲○○於96年12月8 日10時10分許，駕駛
    車號K2-5956 號自小客車行駛，南下行經台27線71.6公里仙
    公廟處（該路段行車限速70公里），遭設置於該處之感應式
    線圈測速照相儀器測得時速75公里、超速15公里，經警開單
    舉發，並經原處分機關以汽車駕駛人行車速度，超過規定之
    最高時速未滿20公里為由，裁處罰鍰1,600 元等事實，業據
    異議人於聲明異議狀內供承在卷，並有屏東縣警察局屏警交
    字第VP0000000 號舉發違反道路交通管理事件通知單（下稱
    舉發通知單）影本、高雄市政府交通局97年3 月6 日高市交
    裁字第裁32-VP0000000號違反道路交通管理事件裁決書（下
    稱原處分）、屏東縣警察局97年2 月22日屏警交字第097000
    9222號函各1 份、採證照片影本2 張及屏東縣政府警察局97
    年9 月15日屏警交字第0970046136號函附卷可稽，此部分事
    實堪以認定。
  (二)為確保交易公平、維護大眾安全健康及環境保護，主管機關
    得就供交易、證明、公務檢測、環境保護、公共安全、醫療
    衛生有關之度量衡器，指定為法定度量衡器，度量衡法第5
    條定有明文。從而，度量衡器檢定檢查辦法第3 條第1 項第
    7 款即規定公務檢測用雷達測速儀及公務檢測用雷射測速儀
    （光達式）為應經檢定之法定度量衡器。至於感應式線圈測
    速裝置，雖未經列為法定度量衡器，然衡諸上開法令之意旨
    ，就與大眾有關之公務檢測儀器，理應經由我國政府專責機
    關檢定合格後加以使用，方能昭得公信。本案舉發所使用之
    系統為感應線圈式測超速照相系統，於出廠時經製造國荷蘭
    檢驗合格核發證明，然尚未經本國標準局檢校，本件違規地
    點之測速照相設備於95年6 月設置，本件取締違規日期為96
    年12月8 日，屏東縣警察局於主機裝設後啟動電腦會自動檢
    測調校，亦會做人工測試後始執行取締工作等情，固有屏東
    縣警察局97年2 月22日屏警交字第0970009222號函暨所附出
    廠檢驗合格證明文件、97年9 月15日屏警交字第0970046136
    號函各1 份在卷可憑；惟裝置於路面下之感應式線圈測速設
    備，因路面重新鋪設、重車輾壓、雨水滲透等因素所影響，
    使用一段時間後難免有誤判、失真之可能，本案舉發所使用
    之感應式線圈測超速照相系統出廠國合格證明係於92年11月
    12日作成，迄今未有任何經我國政府專責機關檢定其準確性
    之證明，且該照相系統自95年6 月間開始使用，已如前述，
    其測速結果是否準確自屬可疑。又超過速限之駕駛行為，對
    於用路人具有潛在之危險性，本應嚴加取締，然對於作為取
    締超速工具之感應式線圈測速設備，如其準確度未能獲得擔
    保，遽而依其測得速度作為裁罰之依據，則駕駛人即有被誤
    認為違規之危險。本件既無檢定合格之證明資料，足以證明
    上開感應式線圈測速設備測得之速度準確無誤，自難僅憑其
    測得之速度，即認定異議人之上揭違規行為屬實。
  (三)綜上所述，本件測速儀器是否準確有所爭議，而遍閱卷內事
    證，亦無其他證據可證異議人當時之時速確為75公里，而有
    違規超速之事實。則原處分機關以異議人有超速違規行為，
    依道路交通管理處罰條例第40條規定，裁處異議人罰鍰1600
    元，即難認為允當。是本件異議人之異議，為有理由，應由
    本院將原處分撤銷，另諭知異議人不罰，以資適法。
五、據上論斷，應依道路交通案件處理辦法第20條前段，裁定如
    主文。
中    華    民    國    97    年    10    月    17    日
                    交通法庭    法  官  曾鈴
以上正本證明與原本無異。
如不服本裁定，應於收受送達後5 日內向本院提出抗告狀。
中    華    民    國    97    年    10    月    24    日
                                書記官  曾秀鳳


司法院資訊處製作；財團法人民間司法改革基金會備份。
